臺灣士林地方法院刑事判決　　　　　　　 94年度訴字第581號
公　訴　人　臺灣士林地方法院檢察署檢察官
被　　　告　甲○○
選任辯護人　張世興律師
上列被告因違反著作權法案件，經檢察官提起公訴（93年度偵續
字第198 號），本院訊問被告後，被告為有罪之陳述，本院合議
庭裁定由受命法官獨任改依簡式審判程序審理，並判決如下
    主  文
甲○○連續意圖營利而以重製之方法侵害他人之著作財產權，處
有期徒刑伍月，如易科罰金以佰元折算壹日。
    事  實
一、甲○○係位於臺北縣淡水鎮○○路1 弄1 號勝格科技有限公
　  司之負責人，明知Windows98 、Office 2000 （含Word、
    Excel 、Access、Powerpoint、Outlook 、Frontpage 等電
    腦程式）等電腦程式著作，係美商微軟公司（Microsoft
    Corp. 以下簡稱微軟公司）在美國享有著作權，並在我國享
    有電腦程式著作財產權保護者，其基於營利及銷售之概括犯
    意，未經微軟公司授權，擅自於民國91年5 月10日、5 月17
    日，為因應客戶趙文酆與許期筌之要求，在上開店內，連續
    將上開電腦程式著作重製於出售予趙文酆與許期筌之組裝電
    腦內，再各以每部新臺幣17,000元出售得利，致侵害微軟公
    司之電腦程式著作權。
二、案經微軟公司訴由臺北縣政府警察局淡水分局報請臺灣士林
    地方法院檢察署檢察官偵查起訴，經本院訊問被告後，被告
    為有罪之陳述，本院合議庭裁定由受命法官獨任改依簡式審
    判程序審理。
    理  由
一、上開犯罪事實，業據被告甲○○於本院審理中自白在卷。經
    查，微軟公司係Windows98 、Office 2000 等電腦程式著作
    在美國享有著作權之人，此有美國著作權登記證明影本暨相
    關宣示書影本等件在卷為憑，依據35年中美友好通商航海條
    約、82年北美事務協調委員會與美國在台協會所簽訂之著作
    權保護協定及著作權法第4 條規定，在我國亦享有著作權之
    保護。而被告未經微軟公司同意，擅將上開電腦程式著作重
    製於出售予趙文酆與許期筌之組裝電腦內，再各以每部
    17,000元出售得利等情，復經證人趙文酆與許期筌各於偵訊
    及警詢中證述在案，並有勝格科技有限公司送貨單（趙文酆
    ）、現銷單（許期筌）等件附卷為憑，堪認被告之自白與事
    實相符，事證明確，犯行堪以認定。
二、按著作權法自被告行為後，已分別於92年7 月9 日、93年9
    月1 日二度修正公布，其意圖營利、銷售而擅自以重製之方
    法侵害他人之著作財產權之行為，核犯行該當於於行為時著
    作權法（90年11月12日修正公布）第91條第2 項、92年7 月
    9 日修正公布之著作權法第91條第1 項、裁判時著作權法（
    93年9 月1 日修正公布）第91條第2 項之犯罪構成要件，經
    新舊法比較，以92年7 月9 日修正公布者有利於被告，依刑
    法第2 條第1 項但書從輕之規定，自應論以92年7 月9 日修
    正公布之著作權法第91條第1 項之罪。又被告係將未經授權
    之電腦程式著作重製於電腦硬體內，而非以「重製於光碟」
    之方式侵害他人著作財產權，檢察官於起訴書上誤認被告係
    以重製於光碟之方式侵害他人著作權，求論以92年7 月9 日
    修正公布之著作權法第9 條第3 項（起訴書內另引用第1 條
    ，應係誤引）之罪，雖有未洽，惟蒞庭之檢察官實行公訴時
    已予當庭更正，基於檢察一體之原則，本院應就更正後之論
    罪科刑法條予以審究，無庸變更起訴法條，附此敘明。被告
    前後2 次犯行，時間緊接、手段相同，顯係基於概括之犯意
    ，多次觸犯犯罪構成要件相同之罪名，應論以連續犯一罪，
    並加重其刑。爰審酌被告身為公司負責人，從事電腦產業銷
    售，為謀小利，竟未能對於他人之電腦程式著作予以尊重，
    擅自重製，損害著作權人之財產利益，雖屬不該，姑念犯後
    坦承罪行，屢與告訴人公司商談和解，雖未果仍足顯示之悔
    意等一切情狀，量處如主文所示之刑，並諭知易科罰金之折
    算標準。至於扣案之光碟20片，內載電腦程式著作容屬盜版
    ，但無證據證明係被告犯本件犯罪所用之物，亦非犯罪所得
    之物；另現銷單、送貨單等件則無非被告買賣電腦之憑證，
    與重製他人電腦程式著作權之犯行無涉，均不得於本案宣告
    沒收，起訴書請求為沒收之諭知，尚有未洽，並此指明。
三、公訴意旨另稱被告明知Windows95 、世紀帝國II等電腦程式
    著作係微軟公司在我國享有電腦程式著作財產權保護之著作
    者，竟連續於91年5 月10日、同年月17日連續將世紀帝國電
    腦程式著作重製於出售予趙文酆與許期筌之組裝電腦，涉有
    92年7 月9 日修正公布著作權法第91條第3 項之罪嫌。但查
    ，Windows95 電腦程式著作，並未灌錄於被告出售予趙文酆
    與許期筌之組裝電腦內，至於世紀帝國II等電腦程式著作非
    屬告訴人，告訴人就上開電腦程式著作均未提出告訴（卷附
    刑事告訴暨聲請搜索狀參照，見92年度偵字第43頁以下），
    然公訴人既認此部分犯嫌與本院論罪科刑部分有裁判上一罪
    關係，爰不另為不受理之諭知。
據上論斷，應依刑事訴訟法第299 條第1 項前段、第273 條之1
第1 項，92年7 月9 日修正公布著作權法第91條第1 項，刑法第
2 條第1 項後段、第11條、第56條、第41條第1 項前段，罰金罰
鍰提高標準條例第2條，判決如主文。
本案經檢察官王以文到庭執行職務。
中　　華　　民　　國　　94　　年　　11　　月　　4　　日
                  刑事第七庭法　官  楊得君
以上證明與原本無異
如不服本判決，應於判決送達後10日內，向本院提出上訴狀。
                            書記官  曾韻蒔
中　　華　　民　　國　　94　　年　　11　　月　　7 　　日
附錄法條：
92年7 月9 日修正公布著作權法第91條第1 項
著作權法第91條之1
擅自以移轉所有權之方法散布著作原件或其重製物而侵害他人之
著作財產權者，處 3 年以下有期徒刑、拘役，或科或併科新臺
幣五十萬元以下罰金。
明知係侵害著作財產權之重製物而散布或意圖散布而公開陳列或
持有者，處 3 年以下有期徒刑，得併科新臺幣 7 萬元以上 75
萬元以下罰金。
犯前項之罪，其重製物為光碟者，處 6 月以上 3 年以下有期徒
刑，得併科新臺幣 20 萬元以上 2 百萬元以下罰金。但違反第
87 條第 4 款規定輸入之光碟，不在此限。
犯前二項之罪，經供出其物品來源，因而破獲者，得減輕其刑。
